【裁判字號】    95,訴,16
【裁判日期】    951108
【裁判案由】    偽造有價證券
【裁判全文】
臺灣澎湖地方法院刑事判決                95年度訴字第16號
    公  訴  人  臺灣澎湖地方法院檢察署檢察官
    被      告  乙○○
    選任辯護人  邱明政律師
上列被告因偽造有價證券案件，經檢察官提起公訴（95年度偵字
第54號），本院判決如下：
    主  文
乙○○無罪。
    理  由
一、公訴意旨略以：被告乙○○為案外人陳嘉雄之父，於民國90
    年3月間，因需交通工具代步，明知未徵得陳嘉雄同意以擔
    任購車契約之連帶保證人，竟基於行使偽造私文書及意圖供
    行使之用偽造有價證券之犯意，向不知情之案外人北都汽車
    股份有限公司（下稱北都公司）業務員丙○○（所涉偽造文
    書等罪嫌部分，由檢察官為不起訴處分確定）洽談購車事宜
    ，並將以李潤生為發票人之支票9紙、陳嘉雄及自己之身分
    證影本寄交丙○○，憑以辦理相關購車事宜，丙○○再於不
    詳時、地，委由不知情之不詳刻印人員，偽造陳嘉雄印章1
    枚，丙○○於90年3月12日，以乙○○及陳嘉雄之名義代乙
    ○○填妥及蓋印買受人為乙○○、連帶保證人為陳嘉雄之「
    動產擔保交易附條件買賣契約書」（下稱系爭契約書）及簽
    發共同發票人為乙○○及陳嘉雄、發票日空白之面額新臺幣
    50萬元之本票（下稱系爭本票）各1紙，而偽造陳嘉雄擔任
    連帶保證人之系爭契約書之私文書及偽造系爭本票，足以生
    損害於陳嘉雄，復向北都公司行使，使其得以順利向北都公
    司分期付款購車，而陳嘉雄則無故負擔上開契約之連帶保證
    債務，因認被告乙○○牽連犯刑法第216條、第210條之行
    使偽造私文書罪及第201條第1項之偽造有價證券罪，且為間
    接正犯。
二、查本件係因被告乙○○購車後，未按期清償車款，北都公司
    於94年3月間委請亞洲信用管理股份有限公司對被告乙○○
    之子陳嘉雄催討債務，陳嘉雄以案外人丙○○嫌冒名偽簽
    、用印於系爭契約書、本票，對丙○○提出告訴後，經檢察
    官對丙○○為不起訴處分（94年發查偵字第17號，已確定）
    後，另由檢察官對被告乙○○自動檢舉簽分偵辦起訴，核先
    敘明。
三、按犯罪事實應依證據認定之，無證據不得認定犯罪事實；又
    不能證明被告犯罪者，應諭知無罪之判決，刑事訴訟法第15
    4條第2項、第301條第1項分別定有明文。本件公訴人認被告
    乙○○嫌犯罪，無非以：社會生活常態，一般人以信用消
    費，常須有擔保，且身分證影印本常為申辦事宜所必要之證
    明文件，被告乙○○明知未徵得陳嘉雄同意擔任連帶保證人
    ，竟仍以陳嘉雄之身分證影本辦理購車貸款事宜，堪認其有
    意利用不知情之丙○○偽造相關文件，憑以辦理汽車貸款，
    以達成購車之主觀犯意及行為，且有系爭買賣契約書、設定
    登記申請書各1紙、支票9紙、系爭本票1紙、乙○○、陳嘉
    雄身分證影本各1紙、退票通知單、汽車新領牌照登記書、
    北都公司存證信函、強制執行通知、執行費用收據、確認書
    各1紙等可證為其主要論據。惟訊據被告乙○○堅決否認有
    何偽造有價證券或行使偽造私文書之犯行，辯稱：伊僅提供
    由伊填寫金額，以李潤生為發票人之支票9張及伊與陳嘉雄
    之身分證影本給丙○○購理購車事宜，因伊之前在81年就有
    向丙○○買過車，是丙○○的老客戶，所以本件系爭契約書
    及本票所載內容、簽名、用印均非伊所為，都是丙○○及其
    所屬北都公司代為一手包辦處理，丙○○要求伊提供陳嘉雄
    之身分證影本時，伊有質問既已提出支票9紙供擔保，何以
    仍須陳嘉雄之身分證影本，丙○○告知係以之為形式上身分
    證保之用，伊不知道須以陳嘉雄為連帶保證人、發票人等情
    ，亦未授權他人代陳嘉雄簽名、刻用印，況系爭本票上未記
    載發票日，係屬無效之票據，伊無偽造本票或行使偽造私文
    書之行為等語。
四、經查：
（一）系爭契約書、本票所載內容及系爭契約書買受人欄、連帶
      保證人欄、系爭本票發票人欄「乙○○」、「陳嘉雄」之
      署名，經本院以之與卷附由被告乙○○親寫票面金額之支
      票9張（以李潤生名義簽發）、被告乙○○歷次於警詢及
      偵查中筆錄之簽名比對結果，其字跡形體、運筆方式等均
      不相似，又「乙○○」、「陳嘉雄」印文部分均非以其等
      之印鑑章所蓋，且衡情被告乙○○為求手續簡便，當無未
      簽名卻刻蓋印文之可能，再參諸證人陳嘉雄證稱：簽名、
      用印均非伊親為，簽名不是被告乙○○的筆跡，印章伊不
      知道是誰的（94年發查偵字第17號第20頁）等情，則被告
      乙○○辯稱：伊僅提供由伊填寫金額，以李潤生為發票人
      之支票9張及伊與陳嘉雄之身分證影本給丙○○購理購車
      事宜，系爭契約書及本票所載內容、簽名、刻用印均非伊
      所為，都是丙○○及其所屬北都公司一手包辦處理等語，
      非無足採（公訴人亦同此認定）。證人丙○○雖證稱：伊
      把資料寄給被告乙○○填載，被告乙○○完載後再將之連
      同陳嘉雄、乙○○印章2枚等擲回給伊辦理買車，被告乙
      ○○把契約書、本票擲回時，其上即存有乙○○、陳嘉雄
      之署名、印文（94年發查偵字第17號第20頁，本院卷第53
      -59頁）云云，惟與上開事證不符，尚非可信。
（二）系爭契約書買受人欄、連帶保證人欄及系爭本票發票人欄
      之署名均係契約之最重要事項，須由當事人自行親為確認
      ，始可防弊杜爭，證人丙○○於審理時亦到庭證稱：依公
      司規定，簽名須由當事人親為，不可代行等語（本院卷第
      59頁），乃丙○○竟在被告乙○○未親為簽名、用印之情
      形下仍代辦購車事宜，有如上述，又證人丙○○自為對保
      人（見買賣契約書對保人簽章欄），惟其自承實際上並未
      向陳嘉雄查核對保（本院卷第58頁），均顯現丙○○於本
      件汽車買賣手續上便宜行事，程序敷衍，未見周延，難期
      其切實告知被告乙○○須以陳嘉雄充當連帶保證人等事項
      ，佐以證人丙○○於偵查中陳稱：支票、對保資料、身分
      證影本等購車資料係由被告乙○○傳真給北都公司憑辦（
      94年發查偵字第17號第20頁），嗣於本院審理中又改稱：
      被告乙○○係將相關文件郵寄給伊辦理（本院卷第56頁）
      ，其關於本件買賣過程、細節之供述前後不一，記憶並非
      清晰，是證人丙○○於審理中證稱：伊有告知被告乙○○
      本件需要1個連帶保證人云云，不能遽採，則被告乙○○
      辯稱：丙○○僅告知提供陳嘉雄身分證影本為形式上身分
      證保之用，伊不知道須以陳嘉雄為連帶保證人一事等語，
      非無可信。
（三）證人丙○○於本院審理中明白證稱：被告乙○○未授權伊
      刻蓋陳嘉雄之印章或代陳嘉雄簽名等語（本院卷第55頁）
      ，本件被告乙○○對以陳嘉雄為連帶保證人一事既不知情
      ，復未親自或授權他人代陳嘉雄簽名、刻用印，自不得僅
      以其單純提供陳嘉雄之身分證影本供丙○○憑辦購車事宜
      ，遽而推認被告乙○○知悉、授權丙○○或他人以陳嘉雄
      之名義在系爭契約書、本票簽名、刻用印，難認被告乙○
      ○有何利用他人之偽造犯行。
（四）系爭買賣契約書、設定登記申請書各1紙、支票9紙、系爭
      本票1紙、乙○○、陳嘉雄身分證影本各1紙、退票通知單
      、汽車新領牌照登記書、北都公司存證信函、強制執行通
      知、執行費用收據、確認書各1紙等僅足以證明被告乙○
      ○有委託丙○○向北都公司辦理分期購車及後續車款繳納
      等情，尚不能執以認定被告乙○○有公訴人所指之犯行。
五、綜上各情以觀，本件尚乏證據足資證明被告乙○○有公訴人
    所指偽造有價證券或行使偽造私文書之犯行，揆諸首開法律
    規定，應為其無罪之諭知。
據上論斷，應依刑事訴訟法第301條第1項，判決如主文。
本案經檢察官甲○○到庭執行職務。
中    華    民    國    95    年    11    月    8    日
                  刑事庭  審判長法  官  管安露
                                法  官  李宛玲
                                法  官  陳順輝
以上正本係照原本作成。
如不服本判決，應於判決送達後10日內，向本提出上訴狀（須附
繕本）。
中    華    民    國    95    年    11    月    8     日
                                書記官  劉竹苞


司法院資訊處製作；財團法人民間司法改革基金會備份。
